臺灣新竹地方法院民事判決　九十年度訴字第二六九號
　　原　　　告　吳瑞玲即泰宇工業社
　　訴訟代理人　丙○○
　　送達代收人　丁○○
　　被　　　告　福全營造股份有限公司
　　法定代理人　戊○○
　　訴訟代理人　甲○○
　　　　　　　　乙○○
右當事人間給付工程款事件，本院判決如左：
    主    文
被告應給付原告新台幣貳佰陸拾貳萬伍仟元，及自民國九十年三月二十二日起至清償
日止，按年息百分之五計算之利息。
訴訟費用由被告負擔。
本判決於原告以新台幣捌拾捌萬元供擔保後，得假執行。
    事    實
一、原告方面：
  （一）聲明：求為判決如主文第一項所示及為以供擔保為條件之假執行宣告。
  （二）陳述：原告承攬被告承包之「全國加油站（新竹）民主路肯德基鋼構工程」
        ，施工日期為八十九年五月至七月間，工程款總計為新台幣（下同）三百一
        十萬元，惟被告完全未支付工程款，原告乃停止施工，已完工部分，工程款
        為二百六十二萬五千元，已開立統一發票予被告，惟屢經催討，迄未清償，
        為此依承攬契約請求被告給付上開工程款，及自支付命令送達之翌日起至清
        償日止，按年息百分之五計算之利息。
  （三）對被告抗辯之陳述：
        (1)被告雖辯稱其並未與原告訂立承攬契約，訴外人李玉輝以前在被告以司擔
          任工地主任，八十七年七、八月間已離職云云。惟訴外人李玉輝係以被告
          公司經理之身分與原告接洽，並出示被告公司之名片一張，又帶原告至被
          告公司，被告公司負責人戊○○亦告知原告謂工程是由李玉輝負責的，工
          程金額三百一十多萬元是原告與被告法定代理人戊○○談妥，訴外人李玉
          輝並在被告公司交付工程圖說予原告，及囑咐原告開立以被告公司為抬頭
          之統一發票，故兩造間確實訂有承攬契約無誤。
        (2)退步言之，縱認訴外人李玉輝並非被告之員工，惟訴外人李玉輝對外自稱
          為被告公司經理，所為之招募行為，被告應自負其責，且被告公司既為「
          全國加油站（新竹）民主路肯德基鋼構工程」之原承包商，豈有不知原告
          係自被告公司轉包承作系爭工程之理，依民法第一百六十九條規定，被告
          應負表見代理之責任。
        (3)再退步言之，縱認被告不負表見代理之責任，惟原告確實施作於前開工程
          ，而被告亦得執此工程另向定作人即全國加油站請領全部工程款而受有利
          益，原告自得依不當得利之規定，請求被告返還所受之利益。
  （四）證據：提出系爭工程款統一發票四份、名片一份、購買鋼材統一發票五份、
        施工圖說一份為證，並聲請訊問證人盧滿祥、鄒永福。
二、被告方面：
    被告未於最後言詞辯論期日到場，據其以前到庭提出準備書狀及陳述如下：
  （一）聲明：請求駁回原告之訴。
  （二）陳述：
        (1)訴外人李玉輝原是被告公司之工地主任，惟已於八十七年七月、八月離職
          ，訴外人李玉輝離職後自己作土木包工業，並向被告承包「全國加油站（
          新竹）民主路肯德基鋼構工程」中之鋼構、鋁窗及其他零碎之鐵件工程，
          原告應係向訴外人李玉輝轉包系爭工程，因訴外人李玉輝是個人經營沒有
          公司登記，所以由他協調下包廠商直接開發票給被告公司，惟工程款應由
          訴外人李玉輝自行支付給下包廠商，訴外人李玉輝經營不善後，下包廠商
          即要求被告幫助解決，被告見事態嚴重，乃告知訴外人李玉輝列出債務明
          細，依訴外人李玉輝傳真給被告之支票及估價單上，即可明顯看出買受人
          及付款人為訴外人李玉輝，原告向被告請求給付工程款並無理由。
        (2)被告公司係由戊○○及乙○○負責經營，其二人從未在公司看過原告，工
          程圖說是被告交給訴外人李玉輝，訴外人李玉輝轉交給原告，被告也沒有
          和原告約定工程價款，訴外人李玉輝對外出示被告公司之名片，並聲稱為
          被告之員工之事，被告均不知情，訴外人李玉輝個人在外之行為，被告不
          負責任。
        (3)通常支付工程款之同時交付統一發票，原告既然已開出統一發票，訴外人
          李玉輝應該是有交付工程款。
  （三）證據：提出廠商未付款明細表一份、請款單五份、支票三份、統一發票一份
        、工程合約一份（均影本）為證，並請求調閱李玉輝在第一商業銀行帳號○
        五八七一一號支票存款帳戶往來記錄。
三、本院依職權向財政部北區國稅局調閱訴外人李玉輝八十九年度薪資所得資料，及
    向勞工保險局調閱訴外人李玉輝八十九、九十年間勞工保險投保資料，及依聲請
    向第一商業銀行調閱帳號○五八七一一號支票存款帳戶，自八十九年五月至九十
    年三月間所開立，且票載受款人或支票提示人為原告之支票正反面影本。
    理    由
一、程序方面：
    本件被告經合法通知，未於言詞辯論期日到場，核無民事訴訟法第三百八十六條各
    款所列情形，爰依原告聲請，由其一造辯論而為判決。
二、得心證之理由：
  （一）本件兩造之爭點為，訴外人李玉輝是否為被告之員工，其以被告公司經理之
        名義與原告訂立之承攬契約，對被告是否發生效力？
  （二）原告主張其承攬被告承包之「全國加油站（新竹）民主路肯德基鋼構工程」
        ，施工日期為八十九年五月至七月間，工程款總計為三百一十萬元，已完工
        部分，工程款為二百六十二萬五千元，惟迄未清償之事實，已據其提出系爭
        工程款統一發票四份、名片一份、購買鋼材統一發票五份、施工圖說一份為
        證，被告雖辯稱訴外人李玉輝於八十七年七、八月間即已離職，並以個人身
        分向被告承包鋼構、鋁窗及其他零碎之鐵件工程，再轉包予原告，兩造間並
        無契約關係，原告應向訴外人李玉輝請求給付工程款，至於訴外人李玉輝對
        外出示被告公司之名片，並聲稱為被告之員工之事，被告均不知情，亦與被
        告無關云云，並提出訴外人李玉輝列出債務明細，及其他下包廠商之支票及
        估價單為證，惟上開資料為訴外人李玉輝與其他訴外人間之關係，尚不能用
        以證明本件原告與訴外人李玉輝之關係，且經本院依職權向財政部北區國稅
        局調閱訴外人李玉輝八十九年度薪資所得資料，及向勞工保險局調閱訴外人
        李玉輝八十九、九十年間勞工保險投保資料所示，訴外人李玉輝勞工保險之
        投保單位為被告公司，且訴外人李玉輝於八十九年自被告公司領有三十四萬
        五千六百元之薪資所得，有勞工保險局九十年八月七日保承字第一○一四四
        六九號函、財政部北區國稅局新竹市分局九十年十一月二十七日北區國稅竹
        市徵第九○一二二八八一號函附卷可稽，故訴外人李玉輝確為被告公司之員
        工，應無疑問，被告辯稱訴外人李玉輝於八十七年七、八月間已離職云云，
        不足採信，原告之主張堪信為真實。訴外人李玉輝既以被告公司經理之名義
        與洽商承攬契約，被告亦自承訴外人李玉輝原在公司擔任工地主任，則訴外
        人李玉輝自有代理被告與原告訂立承攬契約之權限，其與原告締結之承攬契
        約，即對被告發生效力，被告應負承攬契約定作人之責任。
  （三）原告主張本件承攬契約工程款為二百六十二萬五千元之事實，已據提出以被
        告為抬頭之系爭工程款統一發票四份為證，被告亦自認收受上開統一發票持
        作報稅資料，對上開金額應無爭執，惟其抗辯訴外人李玉輝收受統一發票時
        應已給付工程款云云，並聲請本院向第一商業銀行調閱帳號○五八七一一號
        支票存款帳戶資料，惟其並未陳明須查詢之資料範圍，經本院向第一商業銀
        行調閱上開支票存款帳戶，自八十九年五月至九十年三月間所開立，且票載
        受款人或支票提示人為原告之支票正反面影本，該銀行答覆謂因資料期間過
        於冗長，無法逐筆閱查詢等語，此部分債務業已清償之事實，應由被告即債
        務人負舉證之責任，被告無法舉證證明已支付全部或部分之工程款予原告，
        所辯自難採信。
  （四）原告依據承攬契約，請求被告給付二百六十二萬五千元，及自支付命令送達
        之翌日即九十年三月二十二日起至清償日止，按年息百分之五計算之利息，
        即無不合，應予准許。
  （五）因本案事證已臻明確，兩造其餘主張陳述及所提之證據，核與判決之結果不
        生影響，毋庸再予審酌，附此敘明。
三、假執行之宣告：
    原告陳明願供擔保，聲請宣告假執行，核無不合，爰酌定相當擔保金額准許之。
四、結論：原告之訴為有理由，依民事訴訟法第三百八十五條第一項前段、第七十八
    條、第三百九十條第二項，判決如主文。
中　　　華　　　民　　　國　　九十一　　年　　　一　　　月　　三十一　　日
                                  臺灣新竹地方法院民事第二庭
~B法　　　官　彭洪英
右為正本係照原本作成。
如對本判決上訴，須於判決送達後廿日內向本院提出上訴狀。
~B法院書記官　吳美雲
中　　　華　　　民　　　國　　九十一　　年　　　一　　　月　　三十一　　日
